臺灣南投地方法院民事裁定
111年度監宣字第163號
聲  請  人  黃貞綾  

相  對  人  陳明旺  

關  係  人  陳怡珊  
            陳加軒  
上列聲請人對於相對人聲請監護宣告事件，本院裁定如下：
    主  文
一、宣告陳明旺（男，民國00年00月00日生，身分證統一編號：
    Z000000000號）為受監護宣告之人。
二、選定黃貞綾（女，民國00年00月00日生，身分證統一編號：
    Z000000000號）為受監護宣告之人陳明旺之監護人。
三、指定陳怡珊（女，民國00年00月0日生，身分證統一編號：Z
&ZZZZ; &ZZZZ; 000000000號）為會同開具受監護宣告之人陳明
    旺財產清冊
    之人。
四、聲請程序費用由受監護宣告之人陳明旺負擔。
    理  由
一、聲請意旨略以：聲請人為相對人之配偶，相對人自民國108
    年2月28日起，因梗塞性腦中風，雖經送醫診治仍不見起色
    ，近日更因精神障礙或其他心智缺陷，致不能為意思表示或
    受意思表示或不能辨識其意思表示效果，已達受監護宣告之
    程度。聲請人爰依民法第14條第1項、第1110條、第1111條
    、家事事件法第164條以下規定，請求裁定相對人為受監護
    宣告之人，選定聲請人為相對人之監護人，指定關係人即相
    對人之女陳怡珊為會同開具財產清冊之人等語。
二、按對於因精神障礙或其他心智缺陷，致不能為意思表示或受
    意思表示，或不能辨識其意思表示之效果者，法院得因本人
    、配偶、四親等內之親屬、最近一年有同居事實之其他親屬
    、檢察官、主管機關或社會福利機構之聲請，為監護之宣告
    ，民法第14條第1項定有明文。又受監護宣告之人應置監護
    人。法院為監護之宣告時，應依職權就配偶、四親等內之親
    屬、最近一年有同居事實之其他親屬、主管機關、社會福利
    機構或其他適當之人選定一人或數人為監護人，並同時指定
    會同開具財產清冊之人。法院為前項選定及指定前，得命主
    管機關或社會福利機構進行訪視，提出調查報告及建議。監
    護之聲請人或利害關係人亦得提出相關資料或證據，供法院
    斟酌。法院選定監護人時，應依受監護宣告之人之最佳利益
    ，優先考量受監護宣告之人之意見，審酌一切情狀，並注意
    下列事項：㈠受監護宣告之人之身心狀態與生活及財產狀況
    。㈡受監護宣告之人與其配偶、子女或其他共同生活之人間
    之情感狀況。㈢監護人之職業、經歷、意見及其與受監護宣
    告之人之利害關係。㈣法人為監護人時，其事業之種類與內
    容，法人及其代表人與受監護宣告之人之利害關係。同法第
    1110條、第1111條、第1111條之1亦分別定有明文。
三、經查，聲請人主張之上開事實，業據其提出相對人之親屬系
    統表、戶籍謄本、佑民醫療社團法人佑民醫院診斷證明書、
    相對人之身心障礙證明為佐。觀之上開診斷證明書，可知相
    對人意識不清無法溝通，已需長期使用鼻胃管及臥床，核屬
    家事事件法第167條第1項但書規定無訊問必要之情形，爰由
    鑑定人就應受監護宣告之人之精神或心智狀況予以鑑定；而
    相對人經草屯療養院何儀峰醫師鑑定，結果略以：陳員(即
    相對人，下同)為一63歲男性，身材偏瘦，帶鼻胃管，身體
    及神經學理學檢查發現陳員生命徵象穩定，臉色疲倦，乘輪
    椅，上半身以束帶固定於輪椅上，陳員由妻子、女兒陪同前
    來，會轉動眼珠環顧周遭，陳員精神尚可，呼喚時可凝神對
    視，但經數次邀請仍僅能以輕轉頭部方式回應，無口語表達
    ，經測試亦無法以其他動作回應，根據行為觀察、會談內容
    、測驗結果，陳員106年中風後語言、活動功能大幅減損，
    伴隨處理生活事務、判斷與問題解決之障礙，與受傷前功能
    相比有顯著退化情形，當前臨床失智判定量表CDR得分為5分
    ，屬極重度失能情形，記憶力、定向感、判斷與問題解決、
    公共事務參與、家庭功能與基本日常活動等功能明顯退化，
    所有生活事務皆需他人協助照顧。結論：綜合以上所述陳員
    之過去生活史、疾病史，與此次鑑定時之身體檢查、精神狀
    態檢查與心理評估結果，本院認為陳員因中風，致不能為意
    思表示或受意思表示，或不能辨識其意思表示效果等
    語，此有該院111年10月26日草療精字第1110012478號函附
    精神鑑定書在卷為憑，堪認相對人因精神障礙或其他心智缺
    陷，致不能為意思表示或受意思表示，亦不能辨識其意思表
    示之效果。從而，本件聲請為有理由，應予准許，爰宣告相
    對人為受監護宣告之人。
四、本件相對人既經監護宣告，參照前揭規定，自應為其選定監
    護人及指定會同開具財產清冊之人。查相對人前未訂有意定
    監護契約，有本院職權查詢司法院意定監護契約管理系統查
    詢結果資料在卷，聲請人為相對人之配偶，有意擔任監護人
    ，而陳怡珊為相對人之女，與相對人誼屬至親，且陳怡珊同
    意擔任會同開具財產清冊之人，相對人之子陳加軒亦同意由
    聲請人擔任相對人之監護人、由陳怡珊擔任會同開具相對人
    財產清冊之人，此有同意書2紙在卷可憑。綜上，堪認由聲
    請人擔任相對人之監護人，由陳怡珊擔任會同開具相對人財
    產清冊之人，應符合相對人之最佳利益，爰裁定如主文第2
    、3項所示。
五、又依民法第1113條準用同法第1099條、第1099條之1之規定
    ，於監護開始時，監護人即聲請人黃貞綾對於受監護宣告之
    人陳明旺之財產，應會同陳怡珊於2個月內開具財產清冊，
    並陳報法院，於開具完成並陳報法院前，監護人對於受監護
    宣告之人之財產，僅得為管理上必要之行為，併此敘明。
六、依家事事件法第164條第2項，裁定如主文。
中　　華　　民　　國　　111 　年　　12　　月　　20　　日
                   家事法庭     法  官  林煒容
以上正本係照原本作成。
如對本裁定抗告，須於裁定送達後10日內向本院提出抗告狀（須
附繕本），並應繳納抗告費新臺幣1,000元。
中　　華　　民　　國　　111 　年　　12　　月　　21　　日
                                書記官  陳品潔